臺灣板橋地方法院刑事判決　　　　　　　95年度易字第2282號
公　訴　人　臺灣板橋地方法院檢察署檢察官
被　　　告　丙○○
上列被告因妨害名譽案件，經檢察官提起公訴（95年度偵字第21
656 號），本院判決如下：
    主  文
丙○○公然侮辱人，處拘役拾日，如易科罰金，以佰元折算
壹日。
    事  實
一、丙○○有賭博及違反麻醉藥品管理條例等案件前科，其於民
    國95年6 月2 日下午6 時30分許，在臺北縣土城市○○路○
    段52巷42弄11號前，因其所騎乘之機車停在該處附近之7 之
    1 號門口，遭乙○○勸其駛離，竟心生不滿，旋基於侮辱他
    人之犯意，公然以「幹你娘」、「你全家死光光」、「幹你
    娘GY」、「去給人幹」等語辱罵乙○○。
二、案經乙○○訴由臺北縣政府警察局土城分局報請臺灣板橋地
    方法院檢察署檢察官偵查起訴。
    理  由
一、訊據被告丙○○矢口否認犯罪，並辯稱：其是日至該處係為
    委託友人「阿茂」將喜帖轉送其弟，因該處為斜坡，且路面
    狹窄，乃請告訴人乙○○讓路，詎告訴人回稱路係渠所有，
    拒絕讓路，其即自渠身旁經過，並未以上開言詞辱罵告訴人
    等語。
二、查被告於前揭時、地以上述言詞侮辱告訴人乙節，業據告訴
    人指證綦詳，另證人甲○○亦於本院審理時結證：斯時，伊
    夫妻適騎乘機車返家，於下坡右轉時，即見被告將機車擋於
    路中，嗣伊將機車牽入屋內時，在屋內院中聽見告訴人請某
    人將機車遷離，以免擋住他人去路，繼而，聽見一男子關紗
    門聲音，伊外出觀看，乃見被告以前述言詞辱罵告訴人，並
    表示道路非告訴人所有，其機車豈不得如此停放等語（參見
    本院卷第49頁至第50頁），核與告訴人之指證相符，是告訴
    人之指訴應合於事實，是以，足徵被告空言否認犯行，顯係
    飾卸之詞，殊非可採。本件事證業臻明確，被告犯行堪為認
    定，應依法論科。
三、按刑法業於94年2 月2 日修正公布，並於95年7 月1 日施行
    ，其第2 條規定：「行為後法律有變更者，適用行為時之法
    律。但行為後之法律有利於行為人者，適用最有利於行為人
    之法律。」改採從舊從輕原則。準此，行為後法律有變更者
    ，應為「從舊從輕」之比較，針對刑法修正變更之部分，自
    應就有利或不利於被告之一切相關情狀，綜其全部罪刑之結
    果而為比較，以定其應適用之法律，且一經定其應適用之法
    律後，即須整體適用之，除法有明文外，不得任意割裂適用
    。茲就本件新舊法比較結果說明如下：
  (一)刑法分則編各罪所定罰金之貨幣單位原為銀元，依修正前刑
    法第33條第5 款規定，罰金刑為銀元1 元以上，而有關罰金
    與罰金倍數之調整及銀元與新臺幣之折算標準，另有罰金罰
    鍰提高標準條例、現行法規所定貨幣單位折算新臺幣條例規
    定之，除罰金以1 銀元折算3 元新臺幣外，並將72年6 月26
    日以前修正之刑法部分條文罰金數額提高為10倍，其後修正
    者則不再提高倍數，亦即刑法分則各罪罰金數額視上開情形
    分別提高為30倍或3 倍；就刑法第339 條第1 項規定而言，
    其罰金部分之法定刑度為「銀元一千元（即新臺幣三萬元）
    以下，銀元一元（即新臺幣三十元）以上」。而95年7 月1
    日起，新修正刑法第33條第5 款則將罰金刑提高為新臺幣1,
    000 元以上，並以百元計算之，且因同款所定罰金貨幣單位
    已改為新臺幣，乃增訂刑法施行法第1 條之1 規定，將刑法
    分則編各罪所定罰金之貨幣單位亦配合修正為新臺幣，並為
    使刑法分則編各罪所定罰金之最高數額與修正前趨於一致，
    將罰金數額提高為30倍（但72年6 月26日至94年1 月7 日新
    增或修正之條文，就其所定數額提高為3 倍），就刑法第33
    9 條第1 項規定而言，其罰金部分法定刑度已變更為「新臺
    幣三萬元以下，新臺幣一千元以上」，經比較前後規定之刑
    度，應以修正前之規定對被告較為有利。
  (二)刑法第41條第1 項前段修正前係規定：「犯最重本刑為五年
    以下有期徒刑以下之刑之罪，而受六個月以下有期徒刑或拘
    役之宣告，因身體、教育、職業、家庭之關係或其他正當事
    由，執行顯有困難者，得以一元以上三元以下折算一日，易
    科罰金。」復依修正前罰金罰鍰提高標準條例第2 條前段（
    現已刪除）規定，就其原定數額提高為100 倍折算1 日，則
    依修正前之易科罰金折算標準，應以銀元300 元折算1 日，
    經折算為新臺幣後，應係以新臺幣900 元折算為1 日。新修
    正刑法第41條第1 項前段則規定：「犯最重本刑為五年以下
    有期徒刑以下之刑之罪，而受六個月以下有期徒刑或拘役之
    宣告者，得以新臺幣一千元、二千元或三千元折算一日，易
    科罰金。」比較此部分修正，以修正前規定有利於被告。
  (三)綜合比較結果，以修正前規定對被告有利，自應整體適用前
    述修正前之相關規定。
四、核被告所為，係犯刑法第309 條第1 項之公然侮辱罪。本院
    審酌其僅因細故，即以上述不雅言詞侮辱告訴人，顯然蔑視
    他人人格，並侵犯告訴人之人性尊嚴，行為顯不足法，另盱
    衡其犯罪動機、目的、手段、素行、智識程度、犯罪後態度
    等一切情狀，茲量處如主文所示之刑，並依修正前刑法規定
    ，諭知易科罰金之折算標準。
五、本件被告所涉上揭公然侮辱罪，其法定刑為拘役或三百元以
    下罰金，其經本院合法傳喚，有本院送達證書存卷得佐，無
    正當理由不到庭，爰依刑事訴訟法第306 條規定，不待其陳
    述，逕行判決，附此敘明。
據上論斷，應依刑事訴訟法第299 條第1 項前段、第306 條，新
修正刑法第2 條第1 項前段、第309 條第1 項、修正前第41條第
1 項前段，刑法施行法第1 條之1 ，修正前罰金罰鍰提高標準條
例第2 條，判決如主文。
本案經檢察官馬凱蕙到庭執行職務。
中　　華　　民　　國　　96　　年　　5 　　月　　31　　日
                  刑事第十四庭  審判長法　官  林海祥
                                      法  官  汪怡君
                                      法  官  朱敏賢
以上正本證明與原本無異。
如不服本判決應於送達後10日內向本院提出上訴狀。
                                      書記官　郭勝華
中　　華　　民　　國　　96　　年　　5 　　月　　31　　日
附錄本案論罪科刑法條全文：
刑法第309 條
公然侮辱人者，處拘役或三百元以下罰金。
以強暴犯前項之罪者，處一年以下有期徒刑、拘役或五百元以下
罰金。
